【裁判字號】    92,沙簡上,403
【裁判日期】    921128
【裁判案由】    違反著作權法
【裁判全文】
臺灣臺中地方法院刑事判決                      九十二年度沙簡上字第四三號
    上  訴  人  臺灣臺中地方法院檢察署檢察官
    被      告  甲○○  男  三.
右上訴人因被告違反著作權法案件，不服本院沙鹿簡易庭九十二年度沙簡字第三七八
號中華民國九十二年七月二十九日第一審簡易判決（聲請案號：臺灣臺中地方法院檢
察署九十二年度偵字第一０一七四號），提起上訴，本院管轄之第二審合議庭判決如
左：
    主  文
原判決撤銷。
甲○○共同連續以明知為侵害著作權之物意圖營利而交付之方法侵害他人之著作權，
處有期徒刑參月，如易科罰金，以新臺幣玖佰元即銀元佰元折算壹日，緩刑貳年。
扣案之真三國無雙３盜版遊戲光碟壹片、文字目錄陸本、遊戲封面目錄伍本、客戶資
料壹包、客戶訂貨單壹包，均沒收。
    事  實
一、甲○○係郭泰旗（另案經本院以九十二年度沙簡上第三四四號判決有期徒刑四月
    ，緩刑二年確定在案）之子，其在郭泰旗所經營、設於臺中市○○區○○街一百
    七十號「小拳王ＧＡＭＥ專賣店」從事技術維修及看顧店面之工作，竟與郭泰旗
    共同基於意圖營利而交付盜版遊戲視聽著作之概括犯意聯絡，明知「真三國無雙
    ３」之遊戲視聽著作，係丙○○○綜合資訊股份有限公司（以下稱丙○○○公司
    ）所享有著作財產權之著作物，非經該公司之同意或授權，不得擅自重製、散布
    或意圖營利而交付，竟於民國九十二年四月間，先以每片盜版遊戲光碟新臺幣（
    下同）一百六十元至一百八十元之價格，向綽號「阿明」之男子（真實姓名、年
    籍不詳）購入後，公然在網際網路之網頁上刊登廣告，並以電子信箱傳送目錄給
    客戶，旋在前揭店內，以每片二百三十元至二百五十元之價格，販賣上開公司享
    有著作財產權之盜版遊戲光碟予不特定客人以牟利。嗣於九十二年五月十四日十
    二時許，為警在上址當場查獲，並扣得真三國無雙３盜版遊戲光碟一片、文字目
    錄六本、遊戲封面目錄五本、客戶資料一包、客戶訂貨單一包等物。
二、案經丙○○○公司等訴由保安警察第二總隊第三大隊第一中隊報請臺灣臺中地方
    法院檢察署檢察官偵查後，聲請以簡易判決處刑。
    理  由
一、訊據被告甲○○對於右揭犯罪事實坦承不諱，核與告訴代理人乙○○所指述之情
    節相符，並有扣案如事實欄所載之物及經濟部公司執照、臺北市政府營利事業登
    記證等件在卷足資佐證，足認被告之自白與事實相符，是本案事證已臻明確，被
    告上開犯行應堪認定。
二、查被告行為後，著作權法業已於九十二年七月九日修正公布，同年月十一日生效
    ，比較新舊法結果（舊著作權法第八十七條第二款、第九十三條第三款之規定與
    新著作權法第九十一條之一第三項之規定），以舊法較有利於行為人，故依刑法
    第二條第一項但書規定，本件自應適用裁判前之法律即修正前著作權法之規定，
    合先敘明。核被告所為，係違反修正前著作權法第八十七條第二款明知為侵害著
    作權之物而意圖營利而交付之規定，應依修正前同法第九十三條第三款之規定處
    斷。被告與郭泰旗間有犯意之聯絡，行為之分擔，均為共同正犯。被告所為前開
    數行為，時間緊接，犯罪構成要件又復相同，顯係基於概括之犯意為之，為連續
    犯，爰依刑法第五十六條之規定以一罪論，並加重其刑。檢察官雖據告訴人請求
    而為上訴，其上訴意旨略稱：查扣之上開盜版光碟一片，係侵害告訴人著作權之
    物，但其餘一百五十三片亦均係侵害他人著作權之物，且查獲之盜版光碟之文字
    及封面目錄總計高達十一本，顯見被告係以侵害他人著作權為常業，應論以著作
    權法第九十四條之常業犯，原審判決被告有期徒刑三月之刑度顯然過輕等語，而
    按所謂常業犯，係指將犯罪作為賴以維生之職業者而言。侵害著作權之常業犯，
    應係指「以侵害著作權營生」或「恃侵害著作權為生」，始克相當。故行為人縱
    先後多次侵害著作權之行為，如並未以之維生，仍不得謂係常業犯。侵害著作權
    之常業犯，雖不必以侵害著作權為唯一之謀生方法，仍應有以侵害著作權恃為主
    要之營生，亦即以犯罪不法所得為其主要生活依據之一，始克相當。本件，告訴
    人指稱查扣之其餘一百五十三片光碟亦係侵害他人著作權之物，惟被告堅詞否認
    有販售上開一百五十三片光碟，且依查獲之客戶訂貨單之資料所示，雖有八名客
    戶向被告訂購其侵害告訴人所發行之前開「真三國無雙３」之著作權的盜販光碟
    之事實，惟尚難據此認定被告係恃侵害著作權為生，並以此犯罪不法所得為其生
    活依據之一，故被告前開所為，尚與常業犯有間，是上訴人前述理由意旨，尚非
    可採。又原審認被告罪證明確，而予以論罪科刑，固非無據，惟原審認定被告係
    違反修正後著作權法第八十七條第六款之規定，應依修正後著作權法第九十三條
    第一項第二款規定處斷，依首揭說明，核屬適用法律規定有誤，自有未洽，故應
    由本院撤銷改判。爰審酌被告犯罪之動機、目的、手段、品行尚佳，並無不良前
    科，此有臺灣臺中地方法院檢察署刑案資料查註紀錄表及臺灣高等法院被告全國
    前案紀錄表各一份在卷可按、所生危害及犯罪後坦認罪愆，頗具悔意，且犯罪後
    迄今已與告訴人達成民事和解，取得諒解，此亦經告訴代理人乙○○到庭陳稱明
    確在卷，犯後態度尚佳等一切情狀，量處如主文所示之刑，並諭知易科罰金之折
    算標準，以資懲儆。扣案之真三國無雙３盜版遊戲光碟一片、文字目錄六本、遊
    戲封面目錄五本、客戶資料一包、客戶訂貨單一包，均為被告供犯罪所用之物，
    且屬被告所有，爰依法均併予宣告沒收之。末查被告前未曾受有期徒刑以上刑之
    宣告，有臺灣臺中地方法院檢察署刑案資料查註紀錄表及臺灣高等法院被告全國
    前案紀錄表各一份附卷可按，被告坦承犯行，深具悔意，其經此教訓，當知警惕
    戒慎而無再犯之虞，本院綜核各情，認其所受上開宣告之刑，以暫不執行為適當
    ，爰併予宣告緩刑二年，以啟自新。
據上論斷，依刑事訴訟法第四百五十五條之一第一項、第三項、第三百六十九條第一
項前段、第三百六十四條、第二百九十九條第一項前段、修正前著作權法第九十三條
第三款、刑法第二條第一項但書、第十一條前段、第二十八條、第五十六條、第四十
一條第一項前段、第三十八條第一項第二款、第七十四條第一款、罰金罰鍰提高標準
條例第二條，判決如主文。
中    華    民    國      九十二      年       十一      月   二十八  日
                                臺灣臺中地方法院刑事第九庭
                                    審判長法  官  曾 佩 琦
                                          法  官  陳 思 成
                                          法  官  楊 曉 惠
右正本證明與原本無異。
不得上訴。
                                          書記官
中    華    民    國      九十二      年       十二      月     二    日
附錄論罪科刑實體法條文：
修正前著作權法第八十七條：
有下列情形之一者，除本法另有規定外，視為侵害著作權或製版權︰
一  以侵害著作人名譽之方法利用其著作者。
二  明知為侵害著作權或製版權之物而散布或意圖散布而陳列或持有或意圖營利而交
    付者。
三  輸入未經著作財產權人或製版權人授權重製之重製物或製版物者。
四  未經著作財產權人同意而輸入著作原件或其重製物者。
五  明知係侵害電腦程式著作財產權之重製物而仍作為直接營利之使用者。
修正前著作權法第九十三條：
有下列情形之一者，處二年以下有期徒刑，得併科新台幣十萬元以下罰金︰
一  侵害第十五條至第十七條規定之著作人格權者。
二  違反第七十條規定者。
三  以第八十七條各款方法之一侵害他人之著作權者。


司法院資訊處製作；財團法人民間司法改革基金會備份。
